【裁判字號】    99,交訴,156
【裁判日期】    990608
【裁判案由】    肇事逃逸罪
【裁判全文】
臺灣臺中地方法院刑事判決             99年度交訴字第156號
公  訴  人  臺灣臺中地方法院檢察署檢察官
被      告  乙○○
上列被告因肇事逃逸罪案件，經檢察官提起公訴（99年度偵字第
9471號），被告於準備程序就被訴事實為有罪之陳述，本院合議
庭裁定由受命法官獨任逕行簡式審判程序，並判決如下：
    主       文
乙○○駕駛動力交通工具，致人受傷而逃逸，處有期徒刑陸月，
如易科罰金，以新臺幣壹仟元折算壹日。
    犯 罪 事 實
一、乙○○前經吊銷駕駛執照，為無駕駛執照之人，竟於民國99
    年3月20日16時55分許，駕駛車牌號碼7F－7646號自用小客
    車，沿臺中市○○路往建成路方向行駛，行至臺中市○○路
    與建成路交岔路口時，乙○○欲駕車左轉駛往東英二街，適
    甲○○騎乘車牌號碼KZB－827號重型機車，亦沿臺中市○○
    路往建成路方向駛至上址等停紅燈，乙○○疏未注意兩車併
    行之間隔，且未隨時採取必要之安全措施，即貿然左轉，其
    駕駛之7F－7646號自用小客車右側車輪因之壓及甲○○之左
    腳，致甲○○受有左小腿挫傷之傷害（過失傷害部分未據告
    訴）。乙○○明知駕車肇事，致人受傷，竟基於肇事逃逸之
    犯意，未停留現場救治傷患，逕行駕車逃逸，嗣經警調閱路
    口監視器而循線查悉上情。
二、案經臺中市警察局第三分局移送臺灣臺中地方法院檢察署檢
    察官偵查起訴。
    理       由
壹、證據能力方面：按被告以外之人於審判外之陳述，雖不符刑
    事訴訟法第159條之1至第159條之4之規定，然經當事人於審
    判程序同意作為證據，法院審酌該言詞陳述作成時之情況，
    認為適當者，亦得為證據；當事人、代理人或辯護人於法院
    調查證據時，知有刑事訴訟法第159條第1項不得為證據之情
    形，而未於言詞辯論終結前聲明異議者，視為有前項之同意
    ，刑事訴訟法第159條之5定有明文。查本案採為判決基礎之
    被告以外之人於審判外之陳述，固屬傳聞證據，惟當事人就
    該審判外之陳述，及就本案採為判決基礎之文書資料，均未
    曾於言詞辯論終結前爭執其證據能力或聲明異議，本院審酌
    上開陳述作成時之情況，並無違法取證之瑕疵，認以之作為
    證據為適當，揆諸上開規定，該審判外之陳述及文書資料均
    有證據能力，先予敘明。
貳、肇事逃逸罪部分：
一、上揭犯罪事實，業據被告乙○○於本院審理中坦承不諱，並
    為認罪之答辯，復有下列事證可資證明：
  (一)本件被害人甲○○駕駛車牌號碼KZB－827號重型機車，沿臺
    中市○○路往建成路方向駛至上址等停紅燈，因被告乙○○
    疏未注意兩車併行之間隔，並未隨時採取必要之安全措施，
    即貿然左轉，其駕駛之7F－7646號自用小客車右側車輪因之
    壓及甲○○之左腳，致甲○○受有左小腿挫傷之傷害等情，
    業據證人即被害人甲○○於警詢中指訴綦詳，並有澄清綜合
    醫院診斷證明書、車籍查詢-基本資料詳細畫面、道路交通
    事故現場圖、道路交通事故調查報告表(一)、(二)、談話紀錄表
    、現場照片、監視器錄影拍翻照片等在卷可稽，此部分事實
    堪信為真實。
  (二)被告如何於肇事後逃離現場等情，業據被害人甲○○於警詢
    指訴「我騎乘機車行駛忠孝路慢車道往建成路方向行駛，騎
    至肇事地點停等，過約1－2秒後我就被左後方來的車壓到我
    的左腳，我左腳伸不出來，我就拍打對方車頭，對方也沒理
    我，接下來是旁邊的好心路人，過來幫我去對方車門告知對
    方要倒車，我是等到對方倒車後，我腳才脫困。當時對方都
    沒有下車，就駕車離開現場」等語（見警詢卷宗第9頁），
    核與被告於本院審理中供述之情節相符，可知被告當場已知
    悉其駕車肇事之事實；又被告既能駕駛操控車輛，衡情其視
    力及對於現實環境之知覺應屬正常，則其駕駛之7F－7646號
    自用小客車右側車輪壓及甲○○之左腳，既經不詳姓名路人
    告知其情，被告復當場倒車使甲○○脫困，應已明知被害人
    受傷，其竟未停留現場救治傷患即駕車離去，足認被告確有
    肇事逃逸之犯行。
  (三)綜上所述，本件事證明確，被告犯行堪予認定。
二、本件被告駕駛上開汽車肇事後逃逸，核被告所為，係犯刑法
    第185條之4之肇事逃逸罪。被告雖為無駕駛執照之人，惟按
    道路交通管理處罰條例第86條第1項係規定「汽車駕駛人，
    無駕駛執照駕車，因而致人受傷或死亡，依法應負刑事責任
    者，加重其刑至二分之一」，上開應依法加重其刑之規定，
    法條既明定汽車駕駛人於一定違規之情形（如無駕駛執照駕
    車，酒醉駕車）駕駛汽車致人傷亡，依法應負刑事責任時，
    始有適用，換言之，係肇事者在一定之違規情形下依法應負
    過失致人於死或過失傷害之刑事責任時，始有適用。而刑法
    第185條之4駕駛動力交通工具肇事，致人死傷而逃逸者之罪
    ，其立法意旨係對一般動力交通工具駕駛人肇事致人死傷而
    逃逸之處罰，旨在懲罰肇事逃逸，自無上開道路交通處罰條
    例第86條第1項之適用（最高法院92年度臺非字第60號判決
    要旨參照），附此敘明。本院審酌被告前因酒後駕駛之公共
    危險罪，其持用之普通小型車駕駛執照被吊銷，業據被告供
    明在卷，並有臺灣高等法院被告全國前案紀錄表、證號查詢
    紀錄表在卷可稽（見本院卷第3頁、警卷第12頁），仍不知
    謹慎，竟無照駕車，肇事後復逃離現場，守法意識薄弱，惟
    其犯後坦承犯行，深有悔悟之意，且與被害人甲○○達成和
    解，已獲得被害人寬宥（見本院卷第17頁所示道歉書）暨其
    智識、身心、生活狀況等一切情狀，量處如主文所示之刑，
    並諭知易科罰金之折算標準，以資懲儆。
據上論斷，應依刑事訴訟法第299條第1項前段，刑法第185條之4
、第41條第1項前段，刑法施行法第1條之1第1項、第2項前段，
判決如主文。
中    華    民    國    99    年    6     月    8    日
                  刑事第四庭    法  官  鄭永玉
以上正本證明與原本無異。
如不服本判決應於收受送達後10日內向本院提出上訴書狀，並應
敘述具體理由；其未敘述上訴理由者，應於上訴期間屆滿後20日
內向本院補提理由書（均須按他造當事人之人數附繕本）「切勿
逕送上級法院」。
                                書記官  蔡伸蔚
中    華    民    國    99    年    6     月    8    日
附錄論罪科刑法條：
中華民國刑法第185條之4
（肇事遺棄罪）
駕駛動力交通工具肇事，致人死傷而逃逸者，處 6 月以上 5 年
以下有期徒刑。

司法院資訊處製作；財團法人民間司法改革基金會備份。
